【裁判字號】    97,台上,3177
【裁判日期】    970710
【裁判案由】    違反槍砲彈藥刀械管制條例
【裁判全文】
最高法院刑事判決            九十七年度台上字第三一七七號
上  訴  人  甲○○
上列上訴人因違反槍砲彈藥刀械管制條例案件，不服台灣高等法
院花蓮分院中華民國九十四年四月十三日第二審判決（九十四年
度上訴字第三二號，起訴案號：台灣台東地方法院檢察署九十三
年度偵字第一０八四號），提起上訴，本院判決如下：
    主  文
原判決撤銷，發回台灣高等法院花蓮分院。
    理  由
本件原判決認定上訴人甲○○有其事實欄所載之犯行，因而撤銷
第一審之科刑判決，改判仍論以未經許可，持有可發射子彈具有
殺傷力之土造獵槍（累犯）罪，量處有期徒刑一年二月，併科罰
金新台幣三萬元，且諭知罰金易服勞役之折算標準及相關之從刑
；固非無見。
惟查：(一)、審理事實之法院，對於案內與待證事實有重要關係，
而屬依法應予調查之證據，茍未依法調查或雖已調查而未調查明
白，即與證據未經調查無異，如率行判決，其判決當然為違背法
令。上訴人於警詢時供稱警方在其住處查獲之白面鼯鼠係其用土
製獵槍獵得等語（見警卷第一頁背面）；原判決以其陳述與證人
即上訴人同居女友利惠珍於警詢之陳述相符，而認定上訴人未經
許可持有可發射子彈具有殺傷力之土造獵槍一枝。如果無訛，原
判決既認上訴人以該土製獵槍發射「子彈」獵殺白面鼯鼠，則上
訴人除持有該土製獵槍外，似尚持有所謂「子彈」，而該射殺獵
物之「子彈」是否為槍砲彈藥刀械管制條例所管制之子彈，尚非
無疑。如同時持有該「子彈」是否同時觸犯槍砲彈藥刀械管制條
例第十二條第四項未經許可，持有子彈罪？原審未予究明釐清，
僅論以單純違法持有可發射子彈具有殺傷力之土造獵槍罪，尚嫌
速斷。(二)、被告以外之人於審判外之言詞或書面陳述，除法律有
規定者外，不得作為證據，刑事訴訟法第一百五十九條第一項定
有明文。而所謂法律有規定者，即包括同法第一百五十九條之一
至之五所規定傳聞證據具有證據能力之例外情形。故如欲採被告
以外之人於審判外之言詞，即如警詢或檢察官偵查中之言詞陳述
為證據時，必須符合法律所規定之例外情形，方得認其審判外之
陳述有證據能力，並須於判決中具體說明其符合傳聞證據例外可
信之情況及心證理由，否則即有違證據法則及判決不備理由之違
誤。證人利惠珍於警詢之陳述屬第三人於審判外陳述之傳聞證據
，原判決採為上訴人論罪證據之一，但未說明究竟符合何項傳聞
證據例外可信而有證據能力，得採為上訴人論罪依據之理由，該
部分採證難謂適法，亦有理由欠備之違誤。(三)、原判決事實欄認
定上訴人購入扣案火藥一罐係「爆裂物」主要組成零件；理由一
、之(二)第(3)項則謂「扣案火藥係槍砲彈藥刀械管制條例所稱『彈
藥』之主要組成零件」；理由二卻說明上訴人持有獵槍及「彈藥
」，持有時間有先後之別，乃牽連關係云云。不僅事實認定與理
由說明不相適合，並有理由說明前後齟齬之矛盾。又原判決認定
上訴人持有上開土造獵槍、火藥，有方法結果之牽連關係，而依
行為時（即刑法修正前）牽連犯規定從一重之未經許可，持有可
發射子彈具有殺傷力之土造獵槍罪處斷，但未敘明持有該土造獵
槍與持有火藥間有如何之方法與目的結果之牽連關係，同有理由
欠備之違背法令。上訴意旨指摘原判決不當，尚非全無理由，應
認有撤銷原判決發回更審之原因。
據上論結，應依刑事訴訟法第三百九十七條、第四百零一條，判
決如主文。
中    華    民    國  九十七  年    七    月    十    日
                      最高法院刑事第九庭
                          審判長法官  洪  文  章
                                法官  王  居  財
                                法官  郭  毓  洲
                                法官  黃  梅  月
                                法官  邱  同  印
      本件正本證明與原本無異
                                      書  記  官
中    華    民    國  九十七  年    七    月   十五   日
                                              Ａ


司法院資訊處製作；財團法人民間司法改革基金會備份。
